臺灣板橋地方法院刑事判決　　　　　　 100年度交訴字第80號
公　訴　人　臺灣板橋地方法院檢察署檢察官
被　　　告　王廷貴
上列被告因偽造文書等案件，經檢察官提起公訴（100年度偵字
2175號），被告於本院準備程序進行中，就被訴事實為有罪之陳
述，經本院告知簡式審判程序意旨，並聽取公訴人及被告之意見
後，本院合議庭裁定由受命法官獨任依簡式審判程序審理，並判
決如下：
    主  文
王廷貴犯不能安全駕駛動力交通工具罪，處罰金新臺幣伍萬元，
如易服勞役，以新臺幣壹仟元折算壹日；又犯行使偽造私文書罪
，處有期徒刑肆月，如易科罰金，以新臺幣壹仟元折算壹日。如
附表所示文件上偽造之「胡廷國」署押共拾肆枚均沒收。
    事  實
一、王廷貴(一)於民國100 年1 月3 日20時15分許，在新北市○○
    區○○路24巷口之某卡拉OK店內飲酒後，已達不能安全駕駛
    動力交通工具之程度，卻仍騎乘車牌號碼RXI ─263 號輕機
    車欲前往新北市○○區○○街496 巷內之某友人住處，嗣於
    同日20時44分許，行經新北市○○區○○路23巷口時，為警
    攔停並檢測王廷貴吐氣酒精濃度達每公升0.90毫克；(二)於前
    開(一)之查獲時、地，王廷貴為掩飾其另案遭通緝之情，竟另
    基於偽造署押、行使偽造私文書之犯意，冒用其胞兄「胡廷
    國」之名義，接續在如附表所示文件上偽造「胡廷國」之簽
    名，其中在新北市政府警察局舉發違反道路交通管理事件通
    知單之存根聯上偽造「胡廷國」簽名，藉以表示係「胡廷國
    」本人受領上揭通知之意，而偽造該私文書，再交付員警收
    執而行使之，足以生損害於胡廷國及警察機關對於舉發交通
    違規及刑事案件偵查之正確性，嗣經警方進行指紋比對，始
    查悉上情。
二、案經新北市政府警察局中和第一分局移送臺灣板橋地方法院
    檢察署檢察官偵查起訴。
    理  由
一、訊據被告對於上揭犯罪事實，坦承不諱，復有拘提逮捕通知
    書、權利告知書、告知親友通知書、道路交通事故當事人酒
    精測定紀錄表、汽機車駕駛人酒後生理協調平衡檢測紀錄表
    、刑法第185 條之3 案件測試觀察紀錄表、酒後時間確認單
    、相片影像資料查詢結果、新北市政府警察局舉發違反道路
    交通管理事件通知單（通知聯及存根聯）、警詢筆錄、新北
    市政府警察局中和第一分局南勢派出所指紋比對圖、指紋卡
    片、刑事警察局指紋鑑定書各1 件等在卷可稽，足認被告上
    開自白，應與事實相符。是本件事證明確，被告上揭犯行足
    可認定，自應依法論科。
二、按司法警察或司法警察官於詢問犯罪嫌疑人時所製作之詢問
    筆錄，係記載對於犯罪嫌疑人之詢問及其陳述，其內容當然
    含有受詢問人之意思表示，因該筆錄為公務員職務上所製作
    之文書，故為公文書之一種。受詢問人雖在筆錄之末簽名、
    蓋章或按指印，以擔保該筆錄之憑信性，但不能因此即認為
    該筆錄係受詢問人所製作，而變更其公文書之性質。從而，
    被告在「警詢筆錄」、「偵訊筆錄」上偽造署押，並未表示
    另外製作何種文書，不成立行使偽造私文書罪（最高法院91
    年度台非字第294 號判決可資參照）。又警方所製作之「逮
    捕通知書」，記載被逮捕人何以遭逮捕或拘提等情，其「通
    知本人聯」或「通知家屬聯」，如備有「收受人簽章」欄，
    由形式上觀察，於該欄內簽名及捺指印，即足表示由該姓名
    之人收受斯項通知書之證明。犯罪行為人如於「逮捕通知書
    」之「收受人簽章」欄內，偽造他人署押，即足表示由該被
    偽造者收受斯項通知書之證明。其後將之交付警方，亦屬行
    使偽造私文書。然就警方以「通知」之文件踐行刑事訴訟法
    第九十五條等所定告知程序時，被告於該「通知」之「被調
    查詢問人」欄下偽簽姓名者，該「通知」實質上與詢問筆錄
    無異，並未表示另外製作何種文書，故此則應論以偽造署押
    罪（最高法院91年度台非字第294 號、第295 號判決意旨均
    可參照）。是本件中如附表編號2 所示之告知親友通知書，
    被告於被通知人姓名欄偽簽他人姓名捺指印，因非在「收受
    人簽章」欄為之，而僅處於受通知者之地位，尚不能表示其
    係有製作何種文書之意思及曾為何項之意思表示，應僅係單
    純偽造署押，起訴書認此部分係偽造文書，尚有誤會；惟編
    號8 之舉發違反道路交通管理事件通知單存根聯上偽造「胡
    廷國」署押，係表示對於舉發通知單之內容有所主張，此具
    有收據之性質，則該文件屬刑法第210 條之私文書，是被告
    於此處偽造之「胡廷國」簽名，已非單純偽造署押，而屬偽
    造私文書，其復將該等私文書持交警員收受，足以生損害於
    「胡廷國」本人與警察機關對於交通違規事件舉發之正確性
    ，應予敘明。
三、是核被告所為，係犯刑法第185 條之3 不能安全駕駛動力交
    通工具罪及第216 條、第210 條之行使偽造私文書罪。又被
    告冒名應訊，主觀上當然有自始至終在同一刑事案件各階段
    中偽造署押之意思，因此各個舉動不過為犯罪行為之一部分
    ，是同一刑案案件中之數偽造行為可視為一刑事訴訟程序之
    數個階段，不過係行為接續而完成整個犯罪，顯係基於單一
    犯意接續所為，侵害單一法益，應包括於一行為予以評價，
    為接續犯，論以一罪。又被告在附表編號8 所示文件上偽造
    「胡廷國」署押，為偽造私文書之部分行為；又其偽造私文
    書後復持以行使，偽造之低度行為，為行使之高度行為所吸
    收，均不另論罪。被告其餘偽造署押之行為，因與在附表編
    號8 所示之文件上偽造署押之行為構成接續犯，亦一併為行
    使偽造私文書罪所吸收，不另論罪。爰審酌被告飲酒後駕駛
    車輛，罔顧公眾往來之交通安全，亦漠視己身安危，且其本
    次飲酒後駕車上路時之呼氣酒精濃度達每公升0.90毫克，復
    遭警查獲後，為求掩飾身份規避刑責，偽造他人署押，所為
    足生損害於胡廷國及警察機關對於舉發交通違規與刑事案件
    偵查之正確性，惟念其犯後坦認犯行，態度尚可等一切情狀
    ，分別量處如主文所示之刑，併分別諭知易服勞役及易科罰
    金之折算標準。至被告在如附表所示之各文件上所偽造「胡
    廷國」之署押，不問屬於被告與否，均應依刑法第219 條之
    規定諭知沒收。
據上論斷，應依刑事訴訟法第273 條之1 第1 項、第299 條第1
項前段，刑法第185 條之3 、第216 條、第210 條、第219 條、
第41條第1 項前段、第42條第3 項前段，刑法施行法第1 條之1
，判決如主文。
本案經檢察官張慶林到庭執行職務。
中    華    民    國  100     年    4     月    21    日
                  刑事第十一庭    法  官  李君豪
上列正本證明與原本無異。
如不服本判決，應於判決送達後十日內，向本院提出上訴書狀，
並應敘述具體理由；其未敘述上訴理由者，應於上訴期間屆滿後
二十日內向本院補提理由書（均須按他造當事人之人數附繕本）
「切勿逕送上級法院」。
                                  書記官  金和國
中    華    民    國   100    年    4     月    21    日
附表：
 ┌──┬───────────┬────────────┐
 │編號│   文  件  名  稱     │偽造「胡廷國」署押之數量│
 ├──┼───────────┼────────────┤
 │1   │新北市政府警察局執行拘│簽名1枚                 │
 │    │提逮捕告知本人通知書  │                        │
 ├──┼───────────┼────────────┤
 │2   │新北市政府警察局執行拘│簽名1枚                 │
 │    │提逮捕告知親友通知書  │                        │
 ├──┼───────────┼────────────┤
 │3   │權利告知書            │簽名1枚                 │
 ├──┼───────────┼────────────┤
 │4   │道路交通事故當事人酒精│簽名1枚                 │
 │    │測定紀錄表            │                        │
 ├──┼───────────┼────────────┤
 │5   │汽機車駕駛人酒後生理協│簽名1枚、指印1枚        │
 │    │調平衡檢測紀錄表      │                        │
 ├──┼───────────┼────────────┤
 │6   │酒後時間確認單        │簽名1 枚                │
 ├──┼───────────┼────────────┤
 │7   │相片影像資料查詢結果  │簽名1枚                 │
 ├──┼───────────┼────────────┤
 │8   │新北市政府警察局舉發違│簽名1枚                 │
 │    │反道路交通管理事件通知│                        │
 │    │單（存根聯）          │                        │
 ├──┼───────────┼────────────┤
 │9   │新北市政府警察局中和第│簽名5枚                 │
 │    │一分局南勢派出所100 年│                        │
 │    │1月3 日警詢筆錄       │                        │
 ├──┴───────────┴────────────┤
 │總計偽造「胡廷國」署押共14枚（起訴書誤載為19枚）      │
 └───────────────────────────┘
附錄本罪論罪科刑法條全文：
刑法第185條之3
服用毒品、麻醉藥品、酒類或其他相類之物，不能安全駕駛動力
交通工具而駕駛者，處 1 年以下有期徒刑、拘役或科或併科 15
萬元以下罰金。
刑法第216 條
行使第210 條至第215 條之文書者，依偽造、變造文書或登載不
實事項或使登載不實事項之規定處斷。
刑法第210 條
偽造、變造私文書，足以生損害於公眾或他人者，處5 年以下有
期徒刑。